【裁判字號】    99,訴,3235
【裁判日期】    991209
【裁判案由】    毒品危害防制條例
【裁判全文】
臺灣臺中地方法院刑事判決              99年度訴字第3235號
公  訴  人  臺灣臺中地方法院檢察署檢察官
被      告  許建華
上列被告因毒品危害防制條例案件，經檢察官提起公訴（99年度
毒偵字第3391號），被告於準備程序就追加起訴之被訴事實為有
罪之陳述，本院合議庭裁定由受命法官獨任逕行簡式審判程序，
並予判決如下：
    主    文
許建華施用第一級毒品，累犯，處有期徒刑捌月；又施用第二級
毒品，累犯，處有期徒刑肆月。應執行有期徒刑拾月。
    犯罪事實
一、許建華前於民國八十七年間，即曾先後均因施用毒品案件，
    經法院裁定送觀察、勒戒後，皆認無繼續施用毒品之傾向，
    分別於八十七年八月七日、八十七年十二月四日觀察、勒戒
    執行完畢釋放出所；復於觀察、勒戒執行完畢釋放出所五年
    內之八十八年間，再因施用毒品案件，經本院以裁定送強制
    戒治一年，嗣因執行成效良好，經本院裁定停止強制戒治，
    所餘戒治期間並付保護管束，且於八十八年八月二十五日因
    停止戒治釋放出所；許建華於保護管束期間，復因施用毒品
    案件，再經法院裁定撤銷停止戒治，令入戒治處所復行施以
    強制戒治，直至八十九年九月二十八日始因強制戒治執行完
    畢，其所涉刑責部分，則經本院以八十九年度訴字第六九四
    號判處有期徒刑一月、八月，並定應執行刑為有期徒刑一年
    六月確定；嗣此案並與其所犯偽造署押案件所處有期徒刑四
    月；販賣毒品案件所處有期徒刑三年十月，併定應執行刑為
    有期徒刑五年三月確定。許建華入監執行後，適逢九十六年
    度罪犯減刑條列之實施，其所受前揭有期徒刑宣告應減刑部
    分與不應減刑部分，復經法院裁定定應執行刑為有期徒刑四
    年三月，並與其另案違反麻醉藥品管理條例與贓物案件所定
    應執行有期徒刑五年六月接續為執行，後於九十五年八月三
    日因縮短刑期假釋付保護管束出監，甫在九十八年八月十七
    日因假釋期滿未經撤銷視為執行完畢。
二、詎許建華猶不知悛悔戒絕，其明知毒品海洛因業經公告列為
    毒品危害防制條例之第一級毒品，不得非法持有、施用，因
    未戒除施用毒品海洛因之惡習，猶基於施用第一級毒品海洛
    因之行為決意，於九十九年四月二十七日十七時許，在其先
    前位於新竹縣竹北市○○○路三三三號住處內，以將毒品海
    洛因摻入香菸內點火燃燒使之產生煙霧後加以吸食之方式，
    非法施用第一級毒品海洛因一次。另許建華復明知毒品甲基
    安非他命業經公告列為毒品危害防制條例之第二級毒品，亦
    不得非法持有、施用，因未戒除施用毒品甲基安非他命之惡
    習，仍另基於施用第二級毒品甲基安非他命之犯意，於前述
    施用毒品海洛因後未幾之同日十七時許，亦在前揭地點，以
    將甲基安非他命置於玻璃球內點火燒烤，使其產生煙霧後，
    再以吸食氣體之方式，非法施用毒品甲基安非他命一次。
三、嗣許建華因另涉犯販賣毒品案件，於九十九年四月二十八日
    十四時二十分許，在臺中縣霧峰鄉○○路一二二二號前，為
    警持檢察官核發之拘票拘提到案，並扣得其所購入供販賣用
    之毒品海洛因六包（合計驗餘淨重6.47公克）、毒品甲基安
    非他命二包（合計驗餘純質淨重約19.74公克）〔此毒品合
    計八包，業經本院於許建華另案所涉販賣毒品案件判決（99
    年度訴字第1755號）中併諭知沒收銷毀之），暨雖亦為其所
    有，但與本件施用毒品海洛因與甲基安非他命犯行尚無直接
    關連性之行動電話六支、電子磅秤一臺等物。許建華後且經
    員警徵得其同意，採集尿液送請鑑驗，因嗎啡（毒品海洛因
    之代謝物）及甲基安非他命俱呈現陽性反應，始由警進而查
    悉上情。
四、案經臺中市警察局第四分局報請臺中地方法院檢察署檢察官
    偵查起訴。
    理    由
一、上開犯罪事實，業經被告許建華於偵查及本院訊問時均坦認
    不諱，而被告為警查獲後所採集之尿液，經送請中山醫學大
    學附設醫院檢驗科藥物檢測中心檢驗結果，嗎啡（毒品海洛
    因之代謝物）與甲基安非他命均呈現陽性反應，有該中心出
    具之尿液檢驗報告一份附卷可稽（見警卷第3頁），足見被
    告上開自白，確與客觀事實相符，堪予採認。另按施用第一
    、二級毒品為犯罪行為，毒品危害防制條例第十條第一項及
    第二項各定有處罰明文。故施用該毒品者，依前揭規定本應
    科以刑罰；惟基於施用毒品之人，兼有病患屬性，乃於刑事
    政策上對合於一定條件之施用者，依同條例第二十條、第二
    十三條之規定，施以觀察、勒戒及強制戒治之治療，期以保
    安處分替代刑罰，戒斷其身、心癮。嗣因其程序過於繁雜，
    上揭條例於九十二年七月九日修正公布，自九十三年一月九
    日施行，將該第二十條、第二十三條之保安處分程序，單純
    區分為「初犯」、「五年內再犯」及「五年後再犯」三種；
    依其立法理由之說明：「初犯」，經觀察、勒戒或強制戒治
    後，應為不起訴處分或不付審理之裁定；經觀察、勒戒或強
    制戒治執行完畢釋放後，「五年內再犯」者，因其再犯率甚
    高，原實施之觀察、勒戒及強制戒治既已無法收其實效，爰
    依法追訴或裁定交付審理。至於經觀察、勒戒或強制戒治執
    行完畢釋放後，「五年後再犯」者，前所實施之觀察、勒戒
    或強制戒治已足以遮斷其施用毒品之毒癮，為期自新及協助
    其斷除毒癮，仍適用「初犯」規定，先經觀察、勒戒或強制
    戒治之程序。從而依修正後之規定，僅限於「初犯」及「五
    年後再犯」二種情形，始應先經觀察、勒戒或強制戒治程序
    ，不能逕行起訴，亦即設為施用毒品罪起訴條件之限制。但
    倘被告於五年內已再犯，經依法再為保安處分或追訴處罰者
    ，縱其第三次（或第三次以上）施用毒品之時間，在初犯之
    保安處分執行完畢釋放五年以後，即非屬「五年後再犯」之
    情形，且因前有「五年內再犯」情形，顯見其再犯率甚高，
    原實施之保安處分無法收其實效，毋庸仍予寬典處遇，而應
    依該條例第十條逕予刑罰制裁。至於第三次（或第三次以上
    ）施用毒品之時間，是否宜有期間限制？以多久為適宜？則
    分屬刑事政策、專門醫學之範圍，非審判機關所能決定，有
    待循立法途徑解決（修正前肅清煙毒條例第九條第七項規定
    施用毒品斷癮後，三犯者，處死刑或無期徒刑，即本此旨）
    ，此有最高法院九十八年度台非字第一二七號判決意旨可資
    參照。查本件被告前於八十七年間，即曾先後均因施用毒品
    案件，經法院裁定送觀察、勒戒後，皆認無繼續施用毒品之
    傾向，分別於八十七年八月七日、八十七年十二月四日觀察
    、勒戒執行完畢釋放出所；復於觀察、勒戒執行完畢釋放出
    所五年內之八十八年間，再因施用毒品案件，經本院以裁定
    送強制戒治一年，嗣因執行成效良好，經本院裁定停止強制
    戒治，所餘戒治期間並付保護管束，且於八十八年八月二十
    五日因停止戒治釋放出所；許建華於保護管束期間，復因施
    用毒品案件，再經法院裁定撤銷停止戒治，令入戒治處所復
    行施以強制戒治，直至八十九年九月二十八日始因強制戒治
    執行完畢，其所涉刑責部分，則經本院以八十九年度訴字第
    六九四號判處有期徒刑一月、八月，並定應執行刑為有期徒
    刑一年六月確定，此有臺灣高等法院被告前案紀錄表附卷可
    考，被告於八十七年間，經觀察勒戒執行完畢釋放後，既曾
    於五年內再犯毒品危害防制條例第十條之罪，復經觀察勒戒
    及強制戒治之執行，並經判刑確定，則依前揭說明所示，本
    次被告復行觸犯毒品危害防制條例第十條之罪，自非屬毒品
    危害防制條例第二十條第三項所定「五年後再犯」之情形，
    而應依法追訴處罰。綜此，本件事證已臻明確，被告施用毒
    品海洛因、甲基安非他命之犯行，均堪以認定。
二、按海洛因、甲基安非他命分屬毒品危害防制條例第二條第二
    項第一款、第二款所指之第一級、第二級毒品，核被告許建
    華所為，應係犯毒品危害防制條例第十條第一項之施用第一
    級毒品罪與同法條第二項之施用第二級毒品罪。被告施用前
    持有第一級毒品及吸食前持有第二級毒品之低度行為，分別
    為其施用第一級毒品及第二級毒品之高度行為所吸收，均不
    另論罪。另被告有上揭犯罪事實欄所載經有期徒刑宣告及執
    行完畢之情形，此有前開臺灣高等法院被告前案紀錄表可按
    ，其於有期徒刑執行完畢後，五年以內故意再犯本件有期徒
    刑以上之二罪，均構成累犯，咸應依刑法第四十七條第一項
    規定予以加重其刑。又被告所犯前開二罪間，犯意各別，罪
    名、行為且互殊，應予分論併罰之。
三、爰審酌被告許建華前已因施用毒品犯行經觀察、勒戒、強制
    戒治與有期徒刑之執行，竟仍故態復萌，復行施用毒品不輟
    ，無視於毒品對於自身健康之戕害及國家對於杜絕毒品犯罪
    之禁令；惟衡酌施用毒品係屬自戕行為，被告犯罪手段尚屬
    平和，亦未因此而危害他人，所生損害尚非鉅大，而被告於
    犯後於本院審理時坦承犯行，尚見悔意之犯罪後態度，暨施
    用毒品者均有相當程度之成癮性及心理依賴，其犯罪心態與
    一般刑事犯罪之本質並不相同，應側重適當之醫學治療及心
    理矯治為宜等一切情狀，分別量處如主文所示之刑，並定其
    應執行之刑；，其施用第二級毒品罪行之部分，因與不得易
    科之他罪併合處罰結果而不得易科罰金，自毋庸另為易科罰
    金折算標準之記載，應附此敘明之。
四、另按沒收為從刑之一種，依主從不可分原則，應附隨於主刑
    而同時宣告之，除有罪、免刑等判決，於裁判時併宣告外，
    如諭知無罪之判決，既無主刑，從刑亦無所附麗，故案內之
    違禁物，應另依刑法第四十條但書，由檢察官聲請單獨宣告
    沒收（最高法院78年台非字第72號判例、89年度台上字第85
    1號判決、92年度台上字第1472號判決意旨參照）。本件被
    告許建華遭拘提到案當天所查扣之前述毒品海洛因六包（合
    計驗餘淨重6.47公克）、毒品甲基安非他命二包（合計驗餘
    純質淨重約19.74公克），係被告所購入供販賣之用，已經
    本院以九十九年度訴字第一七五五號刑事判決認定在案，核
    即與被告本件施用毒品海洛因、甲基安非他命犯行並無直接
    關連性，本院自無從於本件就該等扣案毒品併予宣告沒收銷
    燬之。況且被告為警查獲後，已另因販賣毒品之犯行，經檢
    察官以九十九年度偵字第一０二四一號、第一０三四九號、
    第一三七七九號、第一三七八０號提起公訴，並由本院以前
    述九十九年度訴字第一七五五號認其販賣毒品海洛因與甲基
    安非他命等罪事證明確，判處應執行有期徒刑二十二年，此
    有本院前開判決之網路查詢本可按（見本院卷第13頁至第24
    頁），此部分扣案之毒品海洛因、甲基安非他命因係供被告
    販賣所用，已據本院於該刑事案件判決中併同諭知沒收，應
    附敘明。至被告為警拘提查獲時所併同扣得之電子磅秤一臺
    、行動電話六支，雖亦為被告所有；惟尚乏具體之事證證明
    與本件被告施用毒品海洛因或甲基安非他命之犯行有何直接
    相關，核既與刑法沒收之要件尚有未合，爰不併予宣告沒收
    ，亦附此說明之。
據上論斷，應依刑事訴訟法第二百七十三條之一第一項、第二百
九十九條第一項前段，毒品危害防制條例第十條第一項、第二項
，刑法第十一條前段、第四十七條第一項、第五十一條第五款，
判決如主文。
本案經檢察官戚瑛瑛到庭執行職務。
中    華    民    國    99    年    12    月    9     日
                  刑事第八庭  法  官  陳思成
以上正本證明與原本無異。
如不服本判決應於收受判決後10日內向本院提出上訴書狀，並應
敘述具體理由；其未敘述上訴理由者，應於上訴期間屆滿後20日
內向本院補提理由書（均須按他造當事人之人數附繕本）「切勿
逕送上級法院」。
                              書記官  陳淑華
中    華    民    國    99    年    12    月    9     日
附錄論罪科刑法條
毒品危害防制條例第十條
施用第一級毒品者，處六月以上五年以下有期徒刑。
施用第二級毒品者，處三年以下有期徒刑。

司法院資訊處製作；財團法人民間司法改革基金會備份。
